【裁判字號】    88,上易,5775
【裁判日期】    890120
【裁判案由】    詐欺
【裁判全文】
臺灣高等法院刑事判決                          八十八年度上易字第五七七五號
    上  訴  人  臺灣臺北地方法院檢察署檢察官
    被      告  甲○○
右上訴人，因被告詐欺案件，不服臺灣臺北地方法院，八十八年度易字第二０八三號
，中華民國八十八年十月十五日第一審判決（起訴案號：臺灣臺北地方法院檢察署八
十八年度偵字第一三一二一號）提起上訴，本院判決如左：
    主      文
上訴駁回。
    理      由
一、公訴意旨略以：被告甲○○明知自己已無資力，亦無真正到大陸投資之意願，竟
    意圖為自己不法之所有，於民國八十二年二月間，在台北市○○○路八十八號利
    用與乙○○同一辦公室服職之機會，向賴女及賴女之夫佯稱合夥到中國大陸投資
    布丁廠有厚利可圖，為藉詞，向賴女夫婦詐取新台幣（下同）五十二萬元之投資
    金，嗣因賴女起疑，一再要求退股，乃僅退還十萬元，餘則拒不返還，賴女夫婦
    始知受騙而訴請偵辦，因認被告涉有刑法第三百三十九條第一項之詐欺取財罪嫌
    云云。
二、按犯罪事實應依證據認定之，無證據不得推定其犯罪事實；又不能證明被告犯罪
    者，應諭知無罪之判決，刑事訴訟法第一百五十四條、第三百零一條第一項分別
    定有明文。又按刑法第三百三十九條第一項詐欺罪之成立，以意圖為自己或第三
    人不法所有，以詐術使人將本人或第三人之物交付為要件。所謂以詐術使人交付
    ，必須被詐欺人因其詐術而陷於錯誤，若其所用方法，不能認為詐術，亦不致使
    人陷於錯誤，即不構成該罪（最高法院四十六年台上字第二六０號判例參照）。
    查本件公訴人據以認定被告甲○○涉有刑法詐欺取財罪嫌，無非以告訴人乙○○
    之指訴，及被告未能提出資金流向等情為其論據。惟本院調查中訊據被告甲○○
    矢口否認有公訴人指訴之詐欺犯行，辯稱：當初確有計劃與大陸北京城鄉貿易公
    司合作在大陸開設布丁廠，因此邀請告訴人及其餘二位股東，四人各出資五十萬
    元，但因其餘二位股東臨時退股而未出資，致無資金投資廠房設備，該投資案乃
    宣告失敗，伊因而共虧損一百餘萬元等語。經查，被告甲○○確曾與大陸城鄉貿
    易公司簽訂有合作開設布丁廠之協議書，而邀請古朝旺入股，古朝旺有答允出資
    之事實，業據證人古朝旺於原審法院審理時證述在卷。證人古朝旺並證稱大陸的
    事很難說，伊自己的也不成功，失敗的例子很多云云。而告訴人乙○○於原審法
    院審理時亦供稱被告邀請其投資時曾出示乙份與大陸公司之協議書，其因而答應
    參與投資云云。又被告確實於八十一、二年間頻繁出入國境乙節，復有內政部警
    政署入出境管理局國人入出境日期證明書乙份附卷可參。另證人古朝旺於原審法
    院審理時證稱伊原同意投資五十萬元，後因伊廈門有食品廠，無法分身，所以沒
    有參加云云。是被告所辯當初確有計劃與大陸北京城鄉貿易公司合作在大陸開設
    布丁廠，而因有股東臨時退出未出資，致無資金投資廠房設備，該投資案乃宣告
    失敗云云，尚非無據。而查被告為與大陸公司合作開設工廠之往返考察花費及與
    大陸地區商議合作之交際費用，其數目當屬可觀，再被告於投資案無從付諸實施
    後，因告訴人要求退股返還投資款，被告並先給付告訴人現金十萬元，餘款四十
    萬元加計利息二萬元，約定於八十四年二月十日清償等情，有還款書在卷可按，
    雖被告逾期未清償，告訴人自承曾因此提起民事訴訟，卻於投資後五年餘始認被
    告有詐欺行為而提出本件告訴，顯然告訴人先前亦不認被告有不法所有之意圖而
    施用詐術之行為，僅因被告未依約返還餘款，始提出告訴詐欺，其指訴是否可信
    已非無疑。且查被告若以共同前往大陸投資開設布丁廠為藉詞而向告訴人詐取五
    十萬元，則其於得手後，逃避告訴人猶恐不及，又豈有猶與告訴人多所接觸，並
    仍退還告訴人現金十萬元之理。綜上所述，被告於邀請告訴人共同前往大陸投資
    之初，顯未對告訴人施用詐術，亦無不法所有之意圖，依首揭說明，核與刑法詐
    欺取財罪之成立要件尚有未合。本件應僅屬民事債務糾葛，被告所辯，應堪採信
    。本件尚難僅依告訴人之片面指訴遽論被告以詐欺罪責，原審因而以不能證明被
    告犯罪而為無罪之諭知，經核並無不合。檢察官依告訴人之請求提起上訴，其上
    訴意旨以被告未能提出其支出費用之明細及交待資金流向，而認被告應負刑法詐
    欺取財罪責。惟查被告邀請告訴人共同前往大陸投資，迄告訴人提出本件告訴，
    其間已歷經六年餘，實難再令被告詳列該支出明細，是尚難執此即認被告應負詐
    欺取財罪責，檢察官之上訴，尚難認有理由，應予駁回。
三、被告經合法傳喚無正當理由未於本院言詞辯論期日到庭，爰不待其陳述逕行判決
    ，併此明。
據上論斷，應依刑事訴訟法第三百六十八條、第三百七十一條，判決如主文。
本案經檢察官陳吉穗到庭執行職務。
中     華     民     國    八十九   年       一       月      二十      日
                             臺灣高等法院刑事第三庭
                                 審判長法  官  張  連  財
                                       法  官  李  英  勇
                                       法  官  張  傳  栗
右正本證明與原本無異。
不得上訴。
                                       書記官  王  秀  雲
中     華     民     國    八十九   年       一       月     二十一     日


司法院資訊處製作；財團法人民間司法改革基金會備份。
